【裁判字號】    99,訴,1322
【裁判日期】    991110
【裁判案由】    違反毒品危害防制條例
【裁判全文】
臺灣彰化地方法院刑事判決              99年度訴字第1322號
公  訴  人  臺灣彰化地方法院檢察署檢察官
被      告  吳豐育
上列被告因違反毒品危害防制條例案件，經檢察官提起公訴（99
年度毒偵字第1631號），本院依簡式審判程序審理，判決如下：
    主  文
吳豐育施用第一級毒品，累犯，處有期徒刑玖月。
    犯罪事實
一、吳豐育前於民國93年間因施用毒品案件，經本院以93年度訴
    字第1707號刑事判決分別判處有期徒刑7 月、2 月，應執行
    有期徒刑8 月，嗣經上訴臺灣高等法院臺中分院以94年度上
    訴字第773 號刑事判決分別判處上訴駁回確定，於95年3 月
    6 日因縮短刑期執行完畢出監。再於96年間因施用毒品案件
    ，經本院以96年度訴字第2628號刑事判決分別判處有期徒刑
    8 月、3 月，應執行有期徒刑10月，嗣經上訴臺灣高等法院
    臺中分院以97年度上訴字第523 號刑事判決分別判處上訴駁
    回確定，於98年3 月21日因縮短刑期執行完畢出監。又因施
    用毒品案件，經本院以裁定送觀察、勒戒後，認無繼續施用
    毒品之傾向，由臺灣彰化地方法院檢察署檢察官以93年度毒
    偵字第596 號為不起訴處分確定，於93年4 月7 日執行完畢
    釋放。詎仍不知悔改，明知海洛因、甲基安非他命業經公告
    列為毒品危害防制條例第2 條第2 項所列管之第一、二級毒
    品，不得非法持有、施用，竟基於施用第一、二級毒品海洛
    因及甲基安非他命之犯意，於99年3 月9 日下午4 時許，在
    臺中市○○路○ 段某友人住處內，以將海洛因混合甲基安非
    他命晶體置於玻璃球吸食器上，其下用火燒烤並吸食其霧化
    氣體之方式，同時施用第一、二級毒品海洛因及甲基安非他
    命1 次。嗣於同年3 月11日凌晨1 時許，在臺中縣烏日鄉○
    ○路，因形跡可疑，經警盤查而查獲，並經其同意採集其尿
    液送驗後，結果呈嗎啡及甲基安非他命陽性反應，始查悉上
    情。
二、案經臺中縣警察局烏日分局報請臺灣彰化地方法院檢察署檢
    察官偵查起訴。
    理  由
一、本件被告所犯係死刑、無期徒刑、最輕本刑為3 年以上有期
    徒刑以外之罪，其於準備程序就前揭被訴事實為有罪之陳述
    ，經受命法官告知簡式審判程序之旨，並聽取其與公訴人之
    意見後，本院認無不得或不宜改依簡式審判程序進行之處，
    爰依刑事訴訟法第273 條之1 第1 項、第284 條之1 ，裁定
    本案由受命法官獨任進行簡式審判程序，合先敘明。
二、上揭犯罪事實，業經被告於警、偵訊及本院審理時（參見本
    院99年11月3 日審判筆錄）坦承不諱，且其於99年3 月11日
    為警查獲時所採驗之尿液，經臺灣彰化地方法院檢察署委託
    警方送請詮昕科技股份有限公司檢驗結果，確呈嗎啡及甲基
    安非他命陽性反應，此有臺中縣警察局烏日分局偵查隊委託
    鑑驗尿液與真實姓名對照表及該公司99年3 月19日編號0000
    0000號濫用藥物尿液檢驗報告各1 紙附卷可稽。參諸醫學臨
    床實驗及根據英國藥學會出版之文獻Clarke's Isolation
    and Identification of Drugs 乙書第293 頁載：海洛因經
    注射入人體後，在體內迅速水解成6-Monoacety I morphine
    ，再緩緩繼續水解成嗎啡，然後再循嗎啡之代謝方式排出，
    同書第431 頁至第432 頁並載有：嗎啡經注射入人體後，約
    50％以上於8 小時內自尿中排出，至24小時排出約90％，但
    48小時後仍有微量可檢出等語。此外，按通常健康成人一次
    注射嗎啡15公絲，而以現行採用蟻醛酸試液及鉬鋑銨酸試液
    檢檢驗其尿液時，注射後8 小時內所排尿液易於檢出；8 小
    時至24小時，視其取尿時間及尿量多寡，可能檢出；至24小
    時以後所排之尿液，用上述方法已難檢出，亦據行政院衛生
    署藥物食品檢驗局73年11月30日（73）藥檢壹字第030221號
    函釋明確；又甲基安非他命經口服投與後，約70 ％ 於24小
    時內可自尿液中排出，又其尿液內含甲基安非他命成分之檢
    出，與投與甲基安非它命的量、個人體質、檢驗儀器之精密
    度有關，通常採尿化驗是否呈陽性反應，應以投與後24小時
    內所採者為宜，此亦有行政院衛生署藥物食品檢驗局（80）
    藥檢壹字第4529號函可查。是依上開說明，佐以被告前揭尿
    液檢驗報告，足徵被告前開施用第一級毒品海洛因及第二級
    毒品甲基安非他命之自白核與事實相符，堪可採為論罪科刑
    之依據。
三、另按施用第一、二級毒品為犯罪行為，毒品危害防制條例第
    10條定有處罰明文。故施用第一、二級毒品者，依前揭規定
    本應科以刑罰。惟基於刑事政策，對合於一定條件之施用者
    ，則依同條例第20條、第23條之規定，施以觀察、勒戒及強
    制戒治之保安處分。毒品危害防制條例於92年7 月9 日修正
    公布，自93年1 月9 日施行，其中第20條、第23條將施用毒
    品之刑事處遇程序，區分為「初犯」及「5 年內再犯」、「
    5 年後再犯」。依其立法理由之說明：「初犯」，經觀察、
    勒戒或強制戒治後，應為不起訴處分或不付審理之裁定；經
    觀察、勒戒或強制戒治執行完畢釋放後，「5 年內再犯」者
    ，因其再犯率甚高，原實施之觀察、勒戒及強制戒治既已無
    法收其實效，爰依法追訴或裁定交付審理。至於經觀察、勒
    戒或強制戒治執行完畢釋放後，「5 年後再犯」者，前所實
    施之觀察、勒戒或強制戒治已足以遮斷其施用毒品之毒癮，
    為期自新及協助其斷除毒癮，仍適用「初犯」規定，先經觀
    察、勒戒或強制戒治之程序。從而依修正後之規定，僅限於
    「初犯」及「5 年後再犯」2 種情形，始應先經觀察、勒戒
    或強制戒治程序。倘被告於5 年內已再犯，經依法追訴處罰
    ，縱其第3 次（或第3 次以上）再度施用毒品之時間，在初
    犯經觀察、勒戒或強制戒治執行完畢釋放5 年以後，已不合
    於「5 年後再犯」之規定，且因已於「5 年內再犯」，顯見
    其再犯率甚高，原實施觀察、勒戒或強制戒治，已無法收其
    實效，即應依該條例第10條處罰（最高法院97年度第5 次刑
    事庭會議決議、97年度臺非字第528 號判決要旨參照）。經
    查，被告前因施用毒品案件，經本院以裁定送觀察、勒戒後
    ，認無繼續施用毒品之傾向，由臺灣彰化地方法院檢察署檢
    察官以93年度毒偵字第596 號為不起訴處分確定，於93年4
    月7 日執行完畢釋放；復於前揭觀察、勒戒執行完畢釋放5
    年內之96年間，因施用毒品案件，經本院以96年度訴字第26
    28號刑事判決判處有期徒刑，嗣經上訴臺灣高等法院臺中分
    院以97年度上訴字第523 號刑事判決分別判處上訴駁回確定
    等情，有臺灣高等法院被告前案紀錄表、臺灣彰化地方法院
    檢察署刑案資料查註紀錄表各1 份附卷可參。被告前既曾因
    施用毒品案件，經觀察、勒戒後，復於觀察、勒戒執行完畢
    釋放後5 年內，再犯施用毒品罪，且經法院判處罪刑，嗣後
    業經確定，被告於犯罪事實欄一所示時間再度施用海洛因及
    安非他命之犯行等情，即非屬毒品危害防制條例第20條第3
    項所定「5 年後再犯」之情形，檢察官逕行起訴，要無不合
    。依前開說明，本案被告上開所為，係於上揭觀察、勒戒執
    行完畢釋放後5 年內，再犯施用毒品罪，且經法院判處罪刑
    後，再度犯本案之毒品危害防制條例第10條之施用第一、二
    級毒品罪，本案事證明確，被告上開犯行，洵堪認定。
四、查海洛因、甲基安非他命為毒品危害防制條例第2 條第2 項
    所明定之第一、二級毒品，是核被告所為，係犯同條例第10
    條第1 項之施用第一級毒品罪及同條第2 項之施用第二級毒
    品罪。被告於此期間內持有各該級毒品並進而施用，其持有
    之低度行為應為施用之高度行為所吸收，均不另論持有毒品
    之罪。被告於於99年3 月11日上午9 時5 分許回溯前3 日內
    之某時許以一行為同時施用第一、二級毒品，觸犯數罪名，
    為想像競合犯，應從一重論以施用第一級毒品罪。又被告有
    如犯罪事實欄所記載之前科紀錄此有臺灣彰化地方法院檢察
    署刑案資料查註紀錄表及臺灣高等法院被告全國前案紀錄表
    各1 份在卷可憑，其於前開有期徒刑執行完畢後，5 年內故
    意再犯本件最重本刑為有期徒刑以上之罪，為累犯，應依刑
    法第47條第1 項之規定，加重其刑。爰審酌被告前有施用毒
    品之不良素行，歷經觀察、勒戒程序後，仍未能徹底戒絕毒
    品，且屢經查獲，隨即再犯，顯見意志不堅，且有失政府制
    定毒品危害防制條例之立法美意，本不宜寬貸，惟念其施用
    毒品乃自戕一己之身體健康，尚未害及他人，且犯後坦承犯
    行，暨其智識程度、生活狀況等一切情狀，量處如主文所示
    之刑，以示懲戒。
據上論斷，應依刑事訴訟法第273 條之1 第1 項、第299 條第1
項前段，毒品危害防制條例第10條第1 項、第2 項，刑法第11條
前段、第55條、第47條第1 項，判決如主文。
本案經檢察官劉欣雅到庭執行職務。
中    華    民    國    99    年    11    月    10    日
                  刑事第六庭    法  官  胡宜如
以上正本證明與原本無異。
如不服本判決應於收受判決後10日內向本院提出上訴書狀，並應
敘述具體理由。其未敘述上訴理由者，應於上訴期間屆滿後20日
內向本院補提理由書（均須按他造當事人之人數附繕本）「切勿
逕送上級法院」。
中    華    民    國    99    年    11    月    10    日
                                書記官  林淑文
附錄本案論罪科刑法條：
毒品危害防制條例第10條
施用第一級毒品者，處 6 月以上 5 年以下有期徒刑。
施用第二級毒品者，處 3 年以下有期徒刑。

司法院資訊處製作；財團法人民間司法改革基金會備份。
